【裁判字號】    90,上訴,400
【裁判日期】    891221
【裁判案由】    違反槍彈藥刀械管制條例
【裁判全文】
臺灣高等法院高雄分院刑事判決                      九十年度上訴字第四號
    上  訴  人
    即  被  告  乙○○
右上訴人因違反槍砲彈藥刀械管制條例案件，不服臺灣高雄地方法院八十九年度訴字
第二三六號中華民國八十九年十二月二十一日第一審判決（起訴案號：臺灣高雄地
方法院檢察署八十九年度偵字第一六九五三、九六七三號），提起上訴，本院判決如
左：
      主  文
原判決關於未經許可，持有空氣槍部分及定執行刑部分，均撤銷。
乙○○連續未經許可，持有空氣槍，累犯，處有期徒刑壹年肆月，併科罰金新臺幣貳
拾萬元，罰金如易服勞役，以罰金總額與陸個月之日數比例折算。扣案之空氣槍貳支
（槍枝管制編號分別為0000000000號、0000000000號）及鋼珠
壹包均沒收。
其他上訴駁回。
    事  實
一、乙○○曾於民國八十三年間，先後二次因竊盜案件，經法院分別判處有期徒刑三
    月、六月，經定應執行刑為有期徒刑八月，並於八十四年十月二十二日縮刑期滿
    執行完畢，猶不知悔改，明知武士刀係列管之刀械，非經主管機關許可，不得持
    有，竟於八十八年十月，在金門某處，由不詳姓名之友人將武士刀一把贈與乙○
    ○，乙○○因此未經許可，持有該武士刀，並將之置放於高雄縣鳳山市○○路四
    巷十六之四號四樓住處。又基於概括之犯意，先於八十九年二月初某日，在屏東
    縣山地門地區某處，以新臺幣（下同）九千元之代價，購得空氣槍一支（槍枝管
    制編號0000000000號），未經許可持有之，亦將之置放於上開住處。
    再於八十九年三月中旬，透過柯文昌向綽號「和泰仔」之不詳姓名年籍成年男子
    ，借得原本「和泰仔」寄藏在柯文昌位於高雄縣鳳山市○○路五九九之二號三樓
    住處之空氣槍一支（槍枝管制編號0000000000號）及乙○○所有之鋼
    珠一包，並由柯文昌將該槍送到高雄縣鳳山市高旗工商附近一家工廠前交予乙○
    ○，乙○○因而未經許可而持有該空氣槍。嗣經警於八十九年四月二十八日上午
    七時五十分許，因查緝毒品案件，在乙○○前開住處搜索時，扣得上開武士刀一
    把、空氣槍二支及供犯罪所用之鋼珠一包。
二、案經內政部警政署高雄港務警察所移送臺灣高雄地方法院檢察署檢察官偵查起訴
    。
    理  由
一、右揭事實，迭據上訴人即被告乙○○坦承不諱，並有上開武士刀一把、空氣槍二
    支及鋼珠一包扣案可資佐證，且上開武士刀、空氣槍均係被告所有，亦據證人即
    被告之妻徐禎玲及同因毒品案件為警查獲之黃顯智、涂志豪於警訊時敘明在卷。
    而扣案槍枝經送內政部警政署刑事警察局鑑定結果，其中制式獵槍（槍枝管制編
    號0000000000號）實係口徑5‧5mm空氣槍，槍上未發現足資辨認之標
    記及槍號，機械性能甲好，認具殺傷力，另扣案改造空氣槍（槍枝管制編號00
    00000000號），認係玩具空氣長槍，欠缺槍柄，未發現改造情形，仍可
    以裝填小型之二氧化碳鋼瓶內之氣體為發射動力，機械性能甲好，經實際試射，
    其單位面積動能達六一‧六一焦耳／平方公分，已超過足以穿入人體皮肉層之單
    位面積動能二十焦耳／平方公分，具殺傷力，亦有該局八十九年五月六日刑鑑字
    第五六五○五號鑑驗通知書及槍彈測試紀錄表各一紙附卷可稽，本件事證明確，
    被告犯行洵堪認定。
二、核被告乙○○所為，係犯槍砲彈藥刀械管制條例第十四條第三項之未經許可持有
    刀械罪及第八條第四項之未經許可持有空氣槍罪。被告先後二次未經許可持有空
    氣槍之犯行，時間緊密，犯意概括，所犯構成要件相同，為連續犯，依刑法第五
    十六條規定，以一罪論，並加重其刑。所犯上開二罪，犯意各別，行為互異，應
    予分論併罰。查被告曾於八十三年間，先後二次因竊盜案件，經法院分別判處有
    期徒刑三月、六月，經定應執行刑為有期徒刑八月，並於八十四年十月二十二日
    縮刑期滿執行完畢，有臺灣高等法院被告全國前案紀錄表及臺灣高雄地方法院檢
    察署刑案資料查註紀錄表各一件在卷可稽，其於五年之內，再犯本件最重本刑為
    有期徒刑以上之罪，為累犯，應依刑法第四十七條之規定加重其刑，其未經許可
    持有空氣槍罪部分並遞加之。
三、原審就被告未經許可持有空氣槍部分，據以論罪科刑，固非無見，惟扣案鋼珠一
    包係被告所有，且為供上開空氣槍射擊所用，此據被告供明在卷，原審未諭知沒
    收，尚有未洽。被告上訴意旨，指摘原判決量刑過重，雖無理由，惟原判決既有
    可議，自應由本院將原判決關於未經許可持有空氣槍及定執行刑部分均撤銷改判
    。爰審酌被告連續未經許可，持有空氣槍，嚴重危害社會秩序及國民之生命、財
    產安全，惟念其持有上開槍枝之期時非長，並未持以供己或他人犯罪之用，及犯
    後坦承犯行，態度甲好等一切情狀，量處如主文第二項所示之刑，並就罰金部分
    諭知易服勞役之折算標準。扣案空氣槍二支（槍枝管制編號000000000
    0號、0000000000號），係違禁物；另鋼珠一包，係被告所有，供犯
    罪所用之物，爰分別依刑法第三十八條第一項第一款、第二款規定宣告沒收。又
    槍砲彈藥刀械管制條例第十九條雖規定犯同條例第七條至第十一條、第十二條第
    一項至第三項、第十三條第一項至第三項之罪，應於刑之執行完畢或赦免後，令
    入勞動場所，強制工作三年；惟是項規定，不問對行為人有無預防矯治其社會危
    險性之必要，一律宣付強制工作三年，限制其中不具社會危險性之受處分人之身
    體、自由部分，其所採措施與所欲達成預防矯治之目的及所需程度，不合憲法第
    二十三條所定之比例原則，是犯上開條例第十九條所定之罪，不問對行為人有無
    預防矯治其社會危險性之必要，一律宣付強制工作三年之部分，應自八十七年十
    二月十八日起停止適用，業經司法院大法官會議釋字第四七一號解釋在案。查被
    告係單純持有上開空氣槍，並未持之供其他犯罪使用，難認其有犯罪之習慣，且
    空氣槍殺傷力不若制式手槍強，其行為較不具社會危險性，復查無被告有持槍之
    犯罪習慣或以持槍之犯罪為業，是本院認被告並無強制工作之必要，故不另予諭
    知被告於刑之執行完畢或赦免後，令入勞動場所，強制工作三年，併此敘明。
四、原判決就被告未經許可持有武士刀部分，適用槍砲彈藥刀械管制條例第十四條第
    三項，刑法第十一條前段、第四十七條、第三十八條第一項第一款規定，並審酌
    被告素行非佳，而未經許可，持有上開刀械，危害社會秩序及國民之生命、財產
    安全，惟念其所持有之上開武士刀係友人所贈，並未持以供己或他人犯罪之用，
    及犯後坦承犯行，態度甲好等一切情狀，量處有期徒刑四月。並敘明扣案之武士
    刀一把，係違禁物，依刑法第三十八條第一項第一款規定併予宣告沒收。經核原
    判決此部分認事用法，尚無不合，量刑亦稱妥適，被告此部分上訴意旨，指摘量
    刑過重，為無理由，應予駁回。
據上論結，應依刑事訴訟法第三百六十八條、第三百六十九條第一項前段、第三百六
十四條、第二百九十九條第一項前段，槍砲彈藥刀械管制條例第八條第四項，刑法第
十一條前段、第五十六條、第四十七條、第三十八條第一項第一款、第二款、第四十
二條第三項，罰金罰鍰提高標準條例第二條，現行法規所定貨幣單位折算新臺幣條例
第二條，判決如主文。
本案經檢察官朱文彬到庭執行職務。
中    華    民    國      九十      年       四       月   二十六   日
                              臺灣高等法院高雄分院刑事第一庭
                                  審判長法官  翁慶珍
                                        法官  邱永貴
                                        法官  周賢銳
右正本證明與原本無異。
未經許可，持有空氣槍部分，如不服本判決，應於判決送達後十日內向本院提出上訴
狀，其未述理由者並應於提出上訴狀後十日內向本院補提理由書（應附繕本)。
未經許可，持有刀械部分，不得上訴。
                                      書記官  黃琳群
中    華    民    國      九十      年       四       月     三十   日
附錄：本判決論罪科刑法條：
槍砲彈藥刀械管制條例第八條第四項：
未經許可，持有、寄藏或意圖販賣而陳列第一項所列槍枝者，處一年以上七年以下有
期徒刑，併科新臺幣七百萬元以下罰金。
槍砲彈藥刀械管制條例第十四條第三項：
未經許可，持有或意圖販賣而陳列刀械者，處一年以下有期徒刑、拘役或新臺幣五十
萬元以下罰金。
                                                                     Ｊ


司法院資訊處製作；財團法人民間司法改革基金會備份。
